臺灣高等法院民事判決　　　　　　　　 100年度重再字第37號
再　審原告　林銘麒
再　審被告　國立台北教育大學
法定代理人　林新發
上列當事人間拆屋還地等事件，再審原告對於中華民國99年9月2
0日本院98年度重上字第521號確定判決提起再審，本院判決如下
：
    主      文
再審之訴駁回。
再審訴訟費用由再審原告負擔。
    事實及理由
一、本件再審原告主張略以：再審被告以伊於其所經管之臺北市
    ○○區○○段1小段573 地號土地（下稱系爭573地號土地）
    上搭蓋門牌號碼臺北市○○路○段21巷20 號房屋（如原確定
    判決附圖所示甲部分，下稱系爭甲部分建物），無權占用面
    積45平方公尺，並於同段591-3地號土地（下稱系爭591-3地
    號土地）上搭蓋鐵皮屋（如原確定判決附圖所示乙部分，下
    稱系爭乙部分建物），無權占用面積19平方公尺，伊受有利
    益，致再審被告受有無法使用土地之損害為由，請求伊應拆
    屋還地並給付不當得利，經原審判決伊應將系爭573、591-3
    地號土地上之系爭甲、乙部分建物拆除並將土地騰空返還予
    再審被告。伊不服原審判決提起上訴，亦經本院98年度重上
    字第521 號判決駁回上訴（下稱原確定判決）。惟查本件原
    審審理時，臺北市大安區地政事務所於民國（下同）97 年2
    月14日測量系爭房屋所占用土地時套用臺北市都市發展局都
    市計畫用圖，並未引用或比對67年重測前之原始地籍資料，
    致使伊之系爭房屋於測量結果上產生偏移之誤差，更導致附
    近相鄰地號土地（如574-1、589、588、587等）均有經界錯
    誤之情形發生，其中591與591-4地號之直角交界點，被誤套
    至591-4與574地號之直角交界點，導致測量結果相較於原始
    地籍圖更為南移，系爭房屋坐落於合法使用權源之土地，因
    此被誤認為無權占有。而原確定判決委請內政部國土測繪中
    心鑑定，國土測繪中心直接套用錯誤之大安地政事務所之電
    腦圖，並未比對67年前重測前之原始地籍資料原始地籍圖，
    導致測量結果再度錯誤。嗣再委請臺北市政府地政處土地開
    發總隊所為鑑定結果，其鑑定書所附重測後地籍圖，並非67
    年重測後之地籍圖，而是都市計劃圖，故該鑑定機關採用不
    正確之鑑定方法，所產生之鑑定結果自非正確，原確定判決
    採為判決之依據，所為之判決當然錯誤。因系爭591-3 地號
    原為接收日據時期校地，重測前為96地號，伊所建鐵皮屋原
    為下內埔段115-1地號，67年間再重測分割為115-2地號，現
    屬大安衛生所管理。茲因大安衛生所即臺北市大安區健康服
    務中心對伊另行提起拆屋還地訴訟，現由臺灣臺北地方法院
    100年度訴字第3633號受理中，該案於100年10月25日寄送派
    員至現場測量之通知，伊於同年月28日收受後始知悉系爭甲
    部分建物並非坐落在系爭573 地號上，系爭乙部分建物並非
    坐落在591-3地號土地上，而係坐落在同段590地號上，而該
    地號之管理人為大安區衛生所，伊已於100 年11月24日自行
    拆除，將該地交還臺北市大安區健康服務中心，是以再審被
    告並無權請求伊拆屋還地，原確定判決為再審被告勝訴之判
    決，顯有違誤。爰依民事訴訟法第496條第1項第13款之規定
    ，提起再審之訴，聲明：一、原確定判決及第一審判決不利
    於再審原告部分廢棄。二、上開廢棄部分，再審被告第一審
    之訴駁回。
二、按民事訴訟法第492條第1項第11款（即現行法第496條第1項
    第13款）所謂當事人發見未經斟酌之證物，係指前訴訟程序
    事實審之言詞辯論終結前已存在之證物，因當事人不知有此
    ，致未經斟酌，現始知之者而言。若在前訴訟程序事實審言
    詞辯論終結前，尚未存在之證物，本無所謂發見，自不得以
    之為再審理由（最高法院29年上字1005號判例要旨參照）。
    經查，再審原告係以其於100 年10月28日收受臺灣臺北地方
    法院100 年度訴字第第3633號拆屋還地事件之現場測量通知
    函為發現新證據之依據提起本件再審之訴，惟查原確定判決
    係於99年9月6日言詞辯論終結，而該通知函並非原確定判決
    事實審言詞辯論終結前即已存在之證物，本無所謂發現，要
    不因再審原告已於該事件自行拆屋還地而生影響。揆諸上開
    說明，自不得以之為再審理由。再審原告指摘原確定判決有
    上開發現未經斟酌新證物之再審事由，殊無足採。
三、綜上所述，再審原告主張原確定判決有民事訴訟法第496 條
    第1項第13 款發現未經斟酌之新證物之再審事由，提起本件
    再審之訴，顯無再審理由，爰不經言詞辯論，逕以判決駁回
    之。
四、據上論結，本件再審之訴為無理由，依民事訴訟法第502 條
    第2項、第78條判決如主文。
中    華    民    國   100    年    12    月    21    日
                    民事第十三庭
                        審判長法  官  蕭艿菁
                              法  官  林麗玲
                              法  官  黃豐澤
正本係照原本作成。
如不服本判決，應於收受送達後20日內向本院提出上訴書狀，其
未表明上訴理由者，應於提出上訴後20日內向本院補提理由書狀
（均須按他造當事人之人數附繕本）上訴時應提出委任律師或具
有律師資格之人之委任狀；委任有律師資格者，另應附具律師資
格證書及釋明委任人與受任人有民事訴訟法第466條之1第1項但
書或第2項（詳附註）所定關係之釋明文書影本。如委任律師提
起上訴者，應一併繳納上訴審裁判費。
中    華    民    國   100    年    12    月    21    日
                              書記官  江采廷
附註：
民事訴訟法第466條之1（第1項、第2項）：
對於第二審判決上訴，上訴人應委任律師為訴訟代理人。但上訴
人或其他法定代理人具有律師資格者，不在此限。
上訴人之配偶、三親等內之血親、二親等內之姻親，或上訴人為
法人、中央或地方機關時，其所屬專任人員具有律師資格並經法
院認為適當者，亦得為第三審訴訟代理人。